臺灣臺南地方法院刑事判決　　　　　　　　　　　九十一年度南簡上字第一八三號
　　上　訴　人
　　即　被　告　丙○○
右列被告因公共危險案件，不服本院新營簡易庭九十一年營交簡字第三四五號中華民
國九十一年八月九日第一審判決（聲請簡易判決處刑案號：臺灣臺南地方法院檢察署
九十一年度偵字第六三四三號），提起上訴，經本院管轄之第二審合議庭判決如左：
    主  文
上訴駁回。
    事  實
一、丙○○於民國九十一年六月六日下午五時許，在高雄市苓雅區龍鳳龍宮，飲用臺
    灣啤酒後，已達不能安全駕駛動力交通工具之程度，原應注意飲酒後，吐氣所含
    酒精濃度超過每公升０‧二五毫克以上者，將為酒力所困，辨識力、注意力、反
    應力均不如常，依規定不得駕車，竟仍於同日晚上九時三十七分許，駕駛車牌號
    碼ＴＬ─三六一六號自小客車，由南往北行經國道三號高速公路三四二公里北向
    處（台南縣善化鎮善化收費站），因行車不穩經警攔檢並以酒精測定器檢測吹氣
    ，其吐氣所含酒精成份達每公升０‧六六毫克，確已達不能安全駕駛車輛之程度
    。
二、案經國道公路警察局第八警察隊報告臺灣臺南地方法院檢察署檢察官聲請簡易判
    決處刑。
    理  由
一、訊據上訴人即被告丙○○固坦承於前揭時、地，飲用臺灣啤酒後，仍駕駛前開自
    小客車於行經國道三號高速公路三四二公里北向處為警攔查獲之事實，惟矢口否
    認有何危險駕駛之行為，辯稱：當日伊駕駛自小客車行至善化收費站時，警察故
    意以路障警示標誌將收費站的車道緊縮至僅剩一個車道，伊見前方之車輛轉向，
    即跟隨轉向切入標準車道，惟因疏未撥打方向燈，致警察認為伊酒醉蛇行，將伊
    攔下要求酒測，然前二次均未超過標準，員警乃稱伊倒吸氣，要求伊再測第三次
    ，第三次伊因生氣，致可能因此吐出含有體內之毒性物質，而影響酒精濃度測試
    致超過標準值，再者伊當時精神狀況良好，亦無行車不穩之情云云。
二、經查：
  (一)證人即當天與另名員警林建新共同攔檢及對被告酒測之員警甲○○於九十一年十
    月七日本院調查時到庭證稱：「（當天為何攔檢被告？）被告當時行使內側車道
    ，因為內側車道用交通椎將車道縮小，那是備用車道，被告快到收費站時，車速
    很快，且車身搖晃，因為有其他用路人跟我們反應被告的車子蛇行且搖晃，很像
    有喝酒，所以我們才攔下被告的車子，被告一下車就站不穩，酒測時，第一次被
    告不會吹氣，用吸氣，儀器無法偵測，第二次被告含著吹氣孔，但沒有吹氣，吹
    氣指針沒有動，第三次我們叫被告深呼吸再吹一次，才測得零點六六的酒精濃度
    。」等語甚明（詳本院卷第十八頁），此外，被告經警攔時有轉彎未打方向燈、
    駕駛蛇行、車身搖擺不定、操控力欠佳、行經收費站時行車不穩等情，有刑法第
    一百八十五條之三案件測試觀察紀錄表在卷（詳警卷第四頁）可參，又證人甲○○與被告並無仇隙或其他糾葛，並經具結在案，要無誣陷被告之動機及必要，再
    佐以被告自承於前揭時、地，確有飲用臺灣啤酒，及行經警察攔檢地點即善化收
    費站時，因收費站的車道緊縮至僅剩一個車道，伊變換車道切入標準車道疏未撥
    打方向燈乙情，另被告於九十一年六月六日晚上九時三十七分許，經警攔檢查獲
    後以酒精測定器檢測吹氣，測得其吐氣所含酒精成份達每公升０‧六六毫克，有
    吐氣酒精濃度測試表一紙附卷（詳警卷第三頁）可參；準此，堪認證人甲○○前
    揭證述之情節，應與事實相符，堪予採信。
  (二)證人丁○○固於九十一年十月七日本院調查時到庭證稱：「．．．我們當天是去
    高雄市苓雅區的龍鳳宮拜拜及誦經念佛，六月六日當天到下午五點左右，龍鳳宮
    的志工招待我們喝飲料，並請我們喝啤酒解解渴，被告當天喝了二、三杯免洗杯
    容量的啤酒，我並勸被告喝酒要節制，七點多，我們也在龍鳳宮那邊用餐，用餐
    時沒有喝酒，後來九點多我們離開，由被告開車，當時我覺得被告開車很穩，行
    為舉止也很正常，也沒有聞到被告身上有酒味，開到善化收費站時，因收費站入
    口以交通椎突然縮小，被告緊急才將車子變換車道。」、「警員叫被告吹氣，被
    告也配合，前二次沒有超過標準，員警說被告是倒吸氣，儀器會壞掉，如果壞掉
    ，被告要負責賠償，叫被告再吹第三次，第三次酒測才超過標準。」等語、證人
    乙○○於同一調查期日亦到庭證述：「．．．當天我與被告到龍鳳宮誦經，誦經
    完下午四、五點，龍鳳宮的志工與我們聚會，先向我們敬酒，被告當時喝二、三
    杯紙杯裝的啤酒，下午七點龍鳳宮辦桌請我們及信徒，後來我們離開，由被告開
    車，當時被告開車很穩，身上也沒有酒味，快到了善化收費站，車道緊縮，被告
    緊急變換車道繳納通行費，員警就說被告酒醉蛇行變換車道，攔下被告，要求被
    告酒測，前二次都沒有超過標準，第三次員警叫被告大力呼氣，才超過標準。」
    等語（詳本院卷第十六頁、第十七頁），是依證人丁○○、乙○○之證言，益證
    被告確有於九十一年六月六日下午五時許，飲用台灣啤酒後，仍駕駛上開自小客
    車，並於同日晚上九時三十七分許，行經善化收費站時，因收費站車道緊縮至僅
    剩一個車道，而有緊急變換車道未撥打方向燈之情無訛。另其二人雖一致證稱被
    告酒測時，第一、二次均未超過標準值，惟亦一致證述被告第三次酒測時確有超
    過標準值無誤，至被告第一、二次酒測時何以未超過標準值乙節，業經證人甲○○證述甚詳，已如前述，證人丁○○、乙○○復未能證述證人甲○○對被告實施
    第三次酒測時有何瑕疵，是尚難持證人丁○○、乙○○二人之證詞，而為有利於
    被告之認定，另被告對第三次酒測之測試值高達每公升０‧六六毫克，則僅空言
    臆測辯稱第三次伊因生氣，致可能因此吐出含有體內之毒性物質，而影響酒精濃
    度測試致超過標準值云云，顯難採憑。
  (三)按酒精使用後對人體之影響，除造成自主神經系統亢奮，與認知功能之暫時性缺
    損外，與駕駛能力有關者，為對於移動景物的追蹤能力、經強光照射後恢復視力
    ，及監視四周的注意力等，而此三種能力在夜間駕車尤其重要，許多人飲酒後因
    沒有可自覺的生理反應，以致腦部功能已缺損而仍不自知照常開車，此乃許多酒
    後駕車造成意外事故之主因之一（台北醫學院附設醫院精神科蔡尚穎主任論文「
    酒精對人體生理與行為之影響」參照），亦為刑法修正增訂第一百八十五條之三
    之立法理由。次按，許多研究指出呼氣酒精濃度達每公升０．二五毫克以上或血
    液中酒精濃度達０．０五﹪（五０mg/dl）以上，將使其複雜技巧障礙、駕駛能
    力變壞肇事率比未飲酒時高二倍（參見司法院第四十五、第四十六期司法業務研
    究會研究專輯刑事法律專題研究（十七）第三０七頁，中央警察大學交通學系暨
    交通管理研究所蔡中志——對飲酒不能安全駕駛之執法研究）。再者，道路交通
    安全規則第一百十四條第二款規定，汽車駕駛人飲酒後吐氣所含酒精成份（即濃
    度）超過每公升０．二五毫克以上者，不得駕車，即是基於酒精對人體中樞神經
    系統有麻醉作用，為維護安全駕駛，而為之禁止規定。另刑法第一百八十五條之
    三所稱服用酒類或其他相類之物，不能安全駕駛動力交通工具之公共危險條款，
    則屬抽像危險犯之規定，此種抽象危險犯係伴隨飲酒過量駕車之行為而當然成立
    。換言之，只需客觀上有此種行為出現，危險即視為存在，是否果真肇事，並不
    影響公共危險罪責之成立，然如確實因之駕車肇事，其刑責之明顯性，自更不待
    言。又參考德國、美國之認定標準，對於酒精濃度呼氣已達每公升０．五五毫克
    或血液濃度達０．一一％以上，肇事率為一般正常人之十倍，認為已達「不能安
    全駕駛」之標準；至於上揭數值以下之行為，如輔以其他客觀事實得作為「不能
    安全駕駛」之判斷，亦認為應依刑法第一百八十五條之三之規定移送法辦處以刑
    罰，此有法務部八十八年五月十八日法八八檢字第００一六六九號函可資參照。
  (四)被告於前揭時、地，飲用臺灣啤酒後，仍駕駛前開自小客車行，經警攔檢查獲後
    ，以酒精測定器檢測吹氣，測得其吐氣所含酒精成份高達每公升０‧六六毫克，
    參照右開說明可知，被告縱有優越之駕駛技巧可閃避道路之障礙，然酒後駕駛能
    力已然降低，諸多飲用酒類之駕駛人並因沒有可自覺的生理反應，以致腦部功能
    已缺損而仍不自知照常開車，甚且刑法第一百八十五條之三所稱服用酒類或其他
    相類之物，不能安全駕駛動力交通工具之公共危險條款，只需客觀上有此種行為
    出現，危險即視為存在，是否果真肇事，並不影響公共危險罪責之成立，已如前
    述，是被告雖能將自小客車自高雄駕駛至善化收費站而未肇致事故，仍不能解免
    其刑責，再者，苟被告確能持續保持其注意力、判斷力及肢體協調能力者，應能
    適時注意收費站有車道緊縮之情，而能適時變換車道並依規定撥打方向燈以警告
    後方行駛之車輛，俾能免除可能之追撞等交通事故，當不致有因車道緊縮，而致
    緊急變換車道未撥打方向燈之情發生。
  (五)綜上所述，被告前揭所辯，顯係事後卸責之詞，不足採信，本件事證明確，被告
    犯行堪以認定。
三、核上訴人即被告丙○○所為，係犯刑法第一百八十五條之三服用酒類致不能安全
    駕駛動力交通工具而駕駛罪。原審以被告罪證明確，因予適用刑法第一百八十五
    條之三、第四十一條第一項前段，罰金罰鍰提高標準條例第二條等規定，判處被
    告拘役四十五日，並諭知如易科罰金，以三百元折算一日之標準，其認事用法及
    量刑均無不當，上訴意旨徒以前揭辯詞，指摘原判決不當，為無理由，應予駁回
    。
據上論斷，應依刑事訴訟法第四百五十五條之一第一項、第三項、第三百六十八條，
判決如主文。
本案經檢察官蔡英俊到庭執行職務
中      華      民      國      九十一      年    十    月    三十一    日
                        臺灣臺南地方法院刑事第二庭
                                                審判長法官  侯明正
                                                      法官  鄧希賢
                                                      法官  陳金虎
右正本證明與原本無異。
本件不得上訴。
中      華      民      國      九十一      年    十    月    三十一    日
                                                書  記  官  楊建新
